【裁判字號】    95,裁,2563
【裁判日期】    951116
【裁判案由】    遺產稅
【裁判全文】
最  高  行  政  法  院  裁  定
                                     95年度裁字第02563號
聲  請  人  甲○○
            丁○○
            乙○○
            丙○○
兼 上一 人
法定代理人
及上二、三、四人共同
訴訟代理人  戊○○
上列聲請人與相對人財政部南區國稅局間因遺產稅事件，對於中
華民國95年8月3日本院95年度裁字第1675號裁定，聲請再審，本
院裁定如下：
    主  文
再審之聲請駁回。
再審訴訟費用由聲請人負擔。
    理  由
一、按對於確定裁定聲請再審，依行政訴訟法第283條準用同法
    第277條第1項第4款之規定，必須表明再審理由及關於再審
    理由並遵守不變期間之證據。所謂表明再審理由，必須指明
    確定裁定有如何合於行政訴訟法第273條所定再審事由之具
    體情事，始為相當，倘僅泛言有再審事由而無具體情事者，
    仍難謂已合法表明再審事由，所為再審之聲請，即屬不合法
    。
二、本件聲請人於民國（下同）92年11月26日向相對人所屬高雄
    縣分局，申請以被繼承人余光華所遺坐落高雄市○○區○○
    段44之1地號、高雄縣鳳山市○○段400地號、高雄縣鳳山市
    ○○○段137111地號及高雄縣仁武鄉○○段2、4、13地號等
    六筆土地抵繳尚未完納之遺產稅新台幣（下同）130,717,58
    5元及行政救濟期間加計利息8,998,395元，暨分期繳納利息
    1,691,903元（計至92年11月26日抵繳申請日止），合計141
    ,407,883元。案經相對人所屬高雄縣分局查核，認其中坐落
    高雄縣仁武鄉○○段2、4、13地號三筆土地（下稱系爭土地
    ）係免徵遺產稅之農業用地，非遺產及贈與稅法施行細則第
    43條之1規定之課徵標的物，且不符遺產及贈與稅法第30條
    第2項之「易於變價」規定，乃以93年5月4日南區國稅高縣
    一字第0930012561號函復聲請人，否准以系爭土地抵繳遺產
    稅部分之申請，聲請人就此否准部分不服，提起訴願遭決定
    駁回，遂提起本件行政訴訟。案經高雄高等行政法院以93年
    度訴字第917號判決駁回後，聲請人不服，提起上訴，經本
    院以95年度裁字第1675號裁定（下稱原裁定）駁回其上訴，
    聲請人仍不服，遂向本院聲請再審。其聲請意旨略謂：(一)依
    遺產及贈與稅法第30條第2項可知，以課徵標的物抵繳遺產
    稅並無易於變價或保管之考量，若以非課徵標的物抵繳遺產
    稅時才有易於變價或保管之適用。原處分至一、二審判決皆
    視而不見，已屬違法。至於農地之課徵標的物之法定地位，
    是否會因時間因素而有變化，法未有明定。原處分至一、二
    審判決皆認為系爭農地非課徵標的物，顯有判決不適用法律
    之錯誤。(二)依遺產及贈與稅法施行細則第43條之1、遺產及
    贈與稅法第13條之計算規定所設計制式遺產稅申報書可知，
    如農地、公共設施保留地等有價值之遺產皆應申報於遺產總
    額中計算遺產稅。公共設施保留地依都市計畫法第50條之1
    免徵遺產稅，屬扣除額之一；農地則依遺產及贈與稅法第17
    條第1項第6款配合農業發展條例第38條規定，自遺產總額中
    扣除，免徵遺產稅，亦屬扣除額之一。上述二者一方面計入
    遺產總額計算稅額，另一方面因特殊法規獎勵規定再扣除其
    相當價值。就稅法而言，該二者皆為應稅之課徵標的物，也
    是經課徵遺產稅之遺產。因此，公共設施保留地於抵繳遺產
    稅時，並無衡量易變現或保管之問題，而直接以稅捐機關核
    定之價值為抵稅之標準；農地則依農業發展條例第38條規定
    必須受繼承開始後五年內繼續農業使用之限制，繼承開始後
    五年內抵繳遺產稅則因所有權變更而無法繼續農業使用之規
    定而恢復課稅後始得抵繳，然抵繳價值認定也是依據稅捐稽
    徵機關核定之價值為抵稅之標準，並無易變現或保管之爭。
    相對人顯有對法令作擴張解釋。至於系爭農地在繳、抵稅過
    程中超過五年管制期間，僅是依農業發展條例之規定配合而
    已，與遺產及贈與稅法本身認定之課徵標的物無關，故其情
    形仍免補徵遺產稅。縱農地超過五年期間而有過失，過失責
    任亦在於相對人之疏忽，如此巨大稅額無能控管，怎能將自
    身過失轉嫁於聲請人。(三)退步言，就系爭農地為非課徵標的
    物乙節，從原處分至一、二審判決皆以該抵繳土地之地形、
    位置及附近土地拍賣價格等因素，推論系爭欲抵繳土地為不
    易變現之土地，否准抵繳遺產稅。此等無法律依據之推論，
    皆無考慮該土地之性質，蓋農地需能耕作，灌溉系統完善，
    始為農地。因此，不遵守內政部65年10月14日台內地字第60
    5735號函規定，而以自由心證、無法令依據之理由剝奪聲請
    人之權益，豈能令人心服。(四)原處分至一、二審判決剝奪聲
    請人應享之優惠，顯與憲法第19條及司法院第217條解釋意
    旨相違背。再者，相對人對法無明定事項及法令之擴張解釋
    ，對聲請人作不利之判決，顯與司法院釋字第151號、第180
    號、第210號解釋意旨相違，為此請求廢棄原裁定，撤銷原
    處分、復查決定、訴願決定，及准以系爭土地抵繳被繼承人
    余光華遺產稅之處分等語。
三、查本件聲請人係以高雄高等行政法院93年度訴字第917號判
    決，不適用法規、適用不當及不備理由為由，提起上訴，聲
    請人不服，提起上訴，本院原裁定認其上訴理由，無非重述
    前詞，而以其個人主觀見解，就原審取捨證據、認定事實之
    職權行使，指摘其為不當；及對原判決詳予論述者，任加指
    摘不備理由，難認為對高雄高等行政法院判決之如何違背法
    令已有具體之指摘，其上訴為不合法，以裁定駁回其上訴，
    聲請人不服，向本院聲請再審。經核其聲請狀所述理由，無
    非主張系爭土地為課徵標的物，仍得抵繳遺產稅云云，均屬
    前審程序有無理由之問題，而對其所聲請再審之本院上開原
    裁定以其上訴不合法駁回其聲請，有如何合於法定再審事由
    ，並未具體指及，顯未合法表明再審理由，揆諸首揭規定及
    說明，其再審之聲請，於法不合，應予駁回。又本件再審之
    聲請既不合法，依程序不合，實體不究原則，聲請人所為實
    體上主張，已無庸復予審酌，併予敘明。
四、依行政訴訟法第283條、第278條第1項、第104條、民事訴訟
    法第95條、第78條，第85條第1項裁定如主文。
中    華    民    國    95    年    11    月    16    日
                  第三庭審判長法  官  趙  永  康
                              法  官  林  茂  權
                              法  官  鄭  忠  仁
                              法  官  黃  淑  玲
                              法  官  黃  本  仁
以  上  正  本  證  明  與  原  本  無  異
中    華    民    國    95    年    11    月    17    日
                              書記官  彭  秀  玲


司法院資訊處製作；財團法人民間司法改革基金會備份。
